【裁判字號】    95,聲判,13
【裁判日期】    950428
【裁判案由】    聲請交付審判
【裁判全文】
臺灣臺中地方法院刑事裁定    九十五年度聲判字第十三號
聲 請 人  乙○○
即告訴人
代 理 人  李思樟律師
被    告  甲○○
          丙○○
          丁○○
被    告  第二信用合作社（八八、八九年度）
          襄理
          放款主辦
          記帳
          營業部副理
          櫃員
上聲請人因告訴被告侵占等案件，不服臺灣高等法院臺中分院檢
察署檢察長駁回再議之處分（九十五年度上聲議字第一六五號）
，聲請交付審判，本院裁定如下：
    主  文
聲請駁回。
    理  由
一、按告訴人不服上級法院檢察署檢察長或檢察總長認再議為無
    理由而駁回之處分者，得於接受處分書後十日內委任律師提
    出理由狀，向該管第一審法院聲請交付審判。法院認交付審
    判之聲請不合法或無理由者，應駁回之，刑事訴訟法第二百
    五十八條之一、第二百五十八條之三第二項前段分別定有明
    文。
二、次按法院認交付審判之聲請不合法或無理由者，應駁回之，
    刑事訴訟法第二百五十八條之三第二項前段亦定有明文。又
    刑事訴訟法於九十一年二月八日經修正公布，新增前述第二
    百五十八條之一規定，此乃對於「檢察官不起訴或緩起訴裁
    量權」制衡之一種外部監督機制，此時法院僅在就檢察官所
    為不起訴或緩起訴之處分是否正確加以審查，以防止檢察機
    關濫權，依此立法精神，法院就聲請交付審判案件之審查，
    所謂「得為必要之調查」，其調查證據之範圍，自應以偵查
    中曾顯現之證據為限，不可就告訴人新提出之證據再為調查
    ，亦不可蒐集偵查卷以外之證據。又依新修正刑事訴訟法第
    二百六十條對於不起訴處分已確定或緩起訴處分期滿未經撤
    銷者得再行起訴之規定，其立法理由說明，本條所謂不起訴
    處分已確定者，係包括「聲請法院交付審判復經駁回者」之
    情形在內，則法院就聲請交付審判案件之審查，所謂「得為
    必要之調查」，其調查證據範圍，自更應以偵查中曾顯現之
    證據為限，不得就告訴人新提出之證據再為調查，亦不可蒐
    集偵查卷以外之證據，即法院僅在就檢察官所為不起訴處分
    是否正確加以審查，否則將與刑事訴訟法第二百六十條之再
    行起訴規定，混淆不清，亦將使法院兼任檢察官而有回復「
    糾問制度」之虞。且法院裁定交付審判之前提，必須偵查卷
    內所存證據已符合刑事訴訟法第二百五十一條第一項規定「
    足認被告有犯罪嫌疑」檢察官應提起公訴之情形，亦即該案
    件已經跨越起訴門檻，否則，縱或法院對於檢察官所認定之
    基礎事實有不同判斷，但如該案件仍須另行蒐證、偵查，始
    能判斷應否交付審判者，因交付審判審查制度並無如同再議
    救濟制度得發回原檢察官繼續偵查之設計，法院仍應依同法
    第二百五十八條之三第二項前段規定，以聲請為無理由裁定
    駁回，合先敘明。
三、聲請交付審判意旨如刑事交付審判聲請狀所載（如附件）。
四、聲請人乙○○以被告甲○○、丙○○、丁○○涉犯刑法第三
    百三十六條第二項業務侵占、第三百四十二條背信、第二百
    十五條、第二百十六條、第二百十七條行使偽造文書之罪嫌
    ，向臺灣臺中地方法院檢察署提出告訴，經該署檢察官於民
    國九十五年一月九日，以九十五年度偵字第四七九號為不起
    訴處分，聲請人不服，聲請再議，經臺灣高等法院臺中分院
    檢察署檢察長以再議為無理由，於九十五年二月十六日，以
    九十五年度上聲議字第一六五號駁回再議，此有臺灣臺中地
    方法院檢察署九十五年度偵字第四七九號不起訴處分書、臺
    灣高等法院臺中分院檢察署九十五年度上聲議字第一六五號
    再議駁回處分書在卷可稽。而聲請人於九十五年二月二十一
    日收受前開再議駁回處分書，並於同年三月一日委任李思璋
    律師提出理由狀，向本院聲請交付審判等事實，復有送達證
    書附於臺灣高等法院臺中分院檢察署九十五年度上聲議字第
    一六五號案卷與刑事聲請交付審判狀附於本院卷可稽，其此
    部分聲請交付審判合於法定程式。
五、另聲請交付審判，須就聲請再議駁回之處分始得為之，本件
    聲請人就第二信用合作社、襄理、放款主辦、記帳、營業部
    副理、櫃員聲請交付審判，惟第二信用合作社、襄理、放款
    主辦、記帳、營業部副理、櫃員並未經檢察官為不起訴處分
    ，自不得就此部分聲請再議，亦不得聲請就此部分聲請交付
    審判；又告訴人告訴另案被告王淑玲涉有偽造文書等犯嫌及
    被告甲○○所涉侵占八百萬元部分，亦經前案檢察官以不起
    訴處分，並經聲請人聲請再議為臺灣高等法院臺中分院檢察
    署檢察長駁回，未聲請交付審判而確定，已如前述，上開部
    分均非本件再議駁回處分之事實，聲請人猶就此部分聲請交
    付審判為不合法，應予駁回，合先敘明。
六、經本院查：本件被告甲○○、丙○○、丁○○於偵查中堅詞
    否認有何業務侵占、背信、偽造文書等犯行，而前開不起訴
    處分及駁回再議理由暨事證，業經本院職權調閱九十年度偵
    字第一五七九七號、九十年度偵字第一九一六一號、九十一
    年度偵字第一一四五六號、九十一年度偵字第七三七七號、
    九十一年度偵字第一五九九五號、九十二年度偵字第一八六
    八二號、九十二年度偵字第一八四一○號為不起訴處分，再
    經臺灣高等法院臺中分院檢察署檢察官以九十一年度上聲議
    字第五三七號、九十一年度上聲議字第五七○號、九十二年
    度上聲議字第一二九九號、九十四年度上聲議字第一三二號
    等卷核閱屬實，雖聲請人仍執前詞聲請交付審判，惟：
(一)證人即聲請人之兄弟姐妹王淑玲、王淑美、王彰成、王彰德
    、王彰禮五人及臺中二信職員梁瑞珍、黃雅萍、張明娟等人
    均經聲請人具狀告訴侵占、竊盜、偽造文書等罪嫌，業由臺
    灣臺中地方法院檢察署檢察官分別以九十年度偵字第一五七
    九七號、九十年度偵字第一九一六一號、九十一年度偵字第
    一一四五六號、九十一年度偵字第七三七七號、九十一年度
    偵字第一五九九五號、九十二年度偵字第一八六八二號、九
    十二年度偵字第一八四一○號為不起訴處分，再經臺灣高等
    法院臺中分院檢察署檢察官以九十一年度上聲議字第五三七
    號、九十一年度上聲議字第五七○號、九十二年度上聲議字
    第一二九九號、九十四年度上聲議字第一三二號駁回再議而
    確定，有上開處分書附卷可稽，是聲請人告訴證人王淑玲偽
    造文書部分既已業經檢察官予以不起訴處分確定，則被告甲○○何來與王淑玲共犯偽造文書之犯行。
(二)聲請人之父即王炎山於生前即將財產交由證人王淑玲管理一
    節，業經證人王淑玲證述明確，且王炎山病危之際，需要較
    多之醫療費用，則證人王淑玲向王炎山曾辦理貸款之第二信
    用合作社申請撥付款項，依當時情形，亦可推知王炎山不會
    為反對之意思，且王炎山既曾授權證人王淑玲管理其財產，
    則證人王淑玲對王炎山之財產本具有管理之權，尚難認證人
    王淑玲就申請撥付款項部分，有何偽造文書犯嫌。
(三)被告甲○○、丁○○依證人王淑玲之申請，經核文件、印文
    均符合規定，即依規定撥付款項，尚難認有何背信之處；且
    該筆款項之利息及本金均依約按時還款，並無積欠、拖延之
    情形，並無損及第二信用合作社之處，亦難認有何背信之犯
    行。
(四)原檢察官不起訴處分書已就聲請人所質疑被告王炎山就係爭
    三百萬元貸款係當日借當日還一節，認系爭三紙傳票中傳
    票左上角註有應收利息、、則註有擔保放款字樣，是被
    告甲○○、二張傳票分別係繳交利息及清償借款本金，
    被告王炎山該傳票則係擔保放款，再查該被告王炎山傳
    票右下角係註記有連動轉帳而非提領現金，是該三紙傳票分
    歸被告甲○○及王炎山二人帳戶與台中二信借貸及清償關係
    而非專歸其中一人與台中二信借貸清償關係，況被告甲○○
    亦提出有關王炎山上開貸款帳號0000000號有關自八
    十八年八月二十四日貸款日起、每月繳交之利息至八十九年
    一月二十四日清償日止之相關繳款資料一份及王炎山帳戶八
    十九年一月二十四日全部償還該項擔保放款之傳票影本一紙
    附卷可稽，顯見王炎山該項貸款並非係當日借當日還為詳細
    說明。被告甲○○提出有關上開擔保放款利息自王炎山帳戶
    00000000000號扣繳後，由伊分別存入至王炎山
    前開帳戶及其財產管理人王淑玲帳戶0000000000
    0號列表一份，佐以核對王炎山在台中二信設立之帳戶活期
    存款存摺、王淑玲在台中二信所設之帳戶交易情形均相吻合
    ，有上開王炎山帳戶存摺影本及王淑玲在台中二信帳號明細
    表一份在卷可證，是被告甲○○所辯上開王炎山貸款利息係
    由伊支付，並非伊從中圖利等情應可採信，認被告甲○○既
    無偽造文書、侵占之犯行，則承辦該項會計業務之被告丁○○亦無侵占、偽造文書之犯行。
(五)依卷內資料，尚無可認定被告甲○○、丙○○、丁○○有何
    犯刑法第三百三十六條第二項業務侵占、第三百四十二條背
    信、第二百十五條、第二百十六條、第二百十七條行使偽造
    文書之罪嫌。
七、綜上，原不起訴處分書及聲請再議處分書既已詳予調查偵查
    卷內所存證據，並敘明所憑證據及判斷理由，認既無積極證
    據證明被告三人涉有聲請人所指訴之罪嫌；且原處分所載證
    據取捨及事實認定之理由，亦無違背經驗法則或論理法則之
    情事。是原檢察官及臺灣高等法院臺中分院檢察署檢察長以
    被告三人犯罪嫌疑不足，分別予以不起訴處分及駁回再議之
    聲請，於法並無不合。本件聲請人仍執陳詞，向本院聲請交
    付審判為無理由，應予駁回。
八、依刑事訴訟法第二百五十八條之三第二項前段，裁定如主文
    。
中    華    民    國    95    年    4     月    28    日
                        臺灣臺中地方法院刑事第七庭
                            審判長法  官  許  金  樹
                                  法  官  高  文  崇
                                  法  官  郭  德  進
右正本證明與原本無異。
不得抗告。
                                  書記官  陳  惠  玲
中    華    民    國    95    年    4     月    28    日


司法院資訊處製作；財團法人民間司法改革基金會備份。
